臺灣高等法院刑事判決　　　　　　　 93年度交上訴字第168號
上　訴　人　臺灣新竹地方法院檢察署檢察官
被　　　告　甲○○
上列上訴人因被告公共危險等案件，不服臺灣新竹地方法院93年
交訴字第41號，中華民國93年10月13日第一審判決（起訴案號：
臺灣新竹地方法院93年度偵字第3350、4009號），提起上訴，本
院判決如下：
    主　　　文
上訴駁回。
    事　　　實
一、甲○○前因施用毒品案件，經臺灣苗栗地方法院於民國90年
    8月28日，以90年度易字第1579號判決判處有期徒刑8月確定
    ，又因施用毒品案件，經臺灣苗栗地方法院於90年12月27日
    ，以90年度易字第425號判決判處有期徒刑1年，嗣經上訴後
    ，經臺灣高等法院台中分院於91年7月2日，以91年上易字第
    593號撤銷原判決，改判有期徒刑8月確定，前開案件經聲請
    定其應執行之刑為有期徒刑1年3月確定，甫於92年9月30日
    因縮短刑期假釋出獄，於93年3月9日縮刑期滿未經撤銷假釋
    ，以已執行完畢論，詎仍不知悔改。
二、甲○○於93年6月17日晚間6時多許，於苗栗縣頭份鎮○○路
    之樂神遊樂場內，向友人崧溢借用其所有車牌號碼9Q─70
    79號之自用小客車，隨即駕駛前開自用小客車沿新竹市○○
    區○○路6段由南往北方向行駛欲至新竹市區，嗣於同日晚
    間7時40分許，行經上開路段67巷口時，原應注意駕駛人駕
    駛汽車，應遵守道路交通標誌之指示，行車速度應依規定；
    又汽車行駛時，駕駛人應注意車前狀況，並隨時採取必要之
    安全措施，且依當時天候晴、夜間有照明、地面為乾燥、無
    缺陷亦無障礙物之柏油路面，視距良好等一切情狀，並無不
    能注意之情形下，竟疏未注意該路段速限為時速50公里，亦
    疏未注意車前狀況，乃超速以時速60至70公里之高速行駛，
    致煞車不及撞擊適時騎乘腳踏車自東向西行駛穿越上開路口
    之莊欣庭，並致莊欣庭人、車倒地，受有顱骨骨折併出血、
    左小腿脛腓骨開放性骨折、右胸及右上腹鈍挫傷併皮下瘀血
    、四肢多處擦傷等嚴重傷害，經送醫急救後，延至當日晚間
    九時許，仍因傷重不治死亡。詎甲○○於肇事後，明知汽車
    駕駛人駕駛汽車肇事致人受傷或死亡，應即採取救護或其他
    必要措施，並向警察機關報告，不得駛離，竟因畏懼為警查
    獲肇事之事實，未對莊欣庭為必要之救護措施，亦未留在現
    場處理善後，反另行起意，駕車駛離逃逸，嗣並將前開自用
    小客車停放在距離現場約500 公尺外之路橋下，旋步行離開
    。嗣甲○○於步行離開現場途中，於同日晚間 7時47分許，
    撥打其門號0000000000號之行動電話，請不知情之友人張良
    志聯絡車主崧溢（另經原法院判處有期徒刑四月，緩刑二
    年確定），崧溢接獲通知後，於同日晚間 7時53分許，撥
    打其持用門號0000000000號之行動電話予甲○○，經甲○○
    告知其駕車發生交通事故，二人乃共同基於未指定犯人誣告
    之犯意聯絡，推由崧溢向司法警察機關虛報其前開自用小
    客車失竊，崧溢遂於同日晚間8時3分許，持其所有門號
    0000 000000號之行動電話撥打至苗栗縣警察局頭份分局頭
    份派出所，復於同日晚間8時6分許，接續撥打電話至苗栗縣
    警察局竹南分局竹南派出所，向不知情之警員申告其前開自
    小客車於同日晚上7時至8時許間，在苗栗縣竹南鎮保齡球館
    附近，遭不詳姓名、年籍之人竊取而失竊，報請該管司法警
    察機關協助偵查竊盜罪嫌，而未指定犯人，向該管公務員即
    警員誣告犯罪，竹南派出所員警即要求車主崧溢親自且攜
    帶前開自用小客車之車籍資料至派出所補行製作書面報案資
    料，嗣並即派員警至運動家保齡球館及竹南保齡球館附近尋
    找前開車輛，惟均未尋獲，迄崧溢因接獲新竹市警察局第
    3分局朝山派出所通知到案說明上述車禍事故，而未前往竹
    南派出所製作書面報案紀錄，嗣經新竹市警察局第3分局員
    警處理上述車禍案件，始循線查悉上情，並於93年6月18日
    上午5時30分許，持檢察官核發之拘票，在苗栗縣頭份鎮蟠
    桃里7鄰83號將甲○○拘提到案，甲○○乃於警詢、偵查中
    以迄原審準備程序時均自白前開誣告犯行。
三、案經莊欣庭之父乙○○訴由新竹市警察局第3分局報請臺灣
    新竹地方法院檢察署檢察官偵查起訴。
    理　　　由
一、本件被告甲○○所犯刑法第171條第1項之未指定犯人誣告罪
    、同法第185條之4之駕駛動力交通工具肇事，致人死而逃逸
    罪及同法第276條第1項之過失致人於死罪，均非死刑、無期
    徒刑、最輕本刑為3年以上有期徒刑之罪，經被告於本院審
    理時就被訴事實為有罪之陳述，經本院合議庭認合於刑事訴
    訟法第273條之1第1項之規定，裁定進行簡式審判程序，合
    先敘明。
二、訊據被告對於上揭時、地，駕駛向同案被告崧溢借用之上
    開自用小客車過失撞擊被害人莊欣庭所騎乘之前揭腳踏車，
    致被害人受有前開顱骨骨折併出血等嚴重傷害，嗣送醫急救
    後仍因傷重不治死亡，及肇事後未停留現場等候員警前來處
    理，反駕車逃逸，復經聯絡車主即同案被告崧溢告知發生
    交通事故後，另與同案被告崧溢共同謀議，推由同案被告
    崧溢向警察機關謊報前開自用小客車失竊，誣指他人犯竊
    盜罪嫌等事實，迭於偵審中均坦白承認。關於過失致人於死
    及駕車肇事致人死而逃逸部分，經核與告訴人乙○○之指述
    情節大致相符，且據證人葉倉宏證述屬實，並有道路交通事
    故調查報告表、現場圖、新竹市警察局舉發違反道路交通管
    理事件通知單、新竹市○○○道路交通事故肇事人自首情形
    紀錄表、新竹市○○○○○道路交通事故肇事逃逸追查表、
    被告交通部製發汽車駕駛執照、車籍作業系統查詢認可資料
    表、車禍現場及雙方車輛照片等件附卷足稽。又被害人確因
    本件車禍致受有顱骨骨折併出血、左小腿脛腓骨開放性骨折
    、右胸及右上腹鈍挫傷併皮下瘀血、四肢多處擦傷等嚴重傷
    害，經送醫急救後，延至當日晚間9 時許，仍因傷重不治死
    亡之情，有南門綜合醫院診斷證明書附卷可稽，並經臺灣新
    竹地方法院檢察署檢察官督同法醫師相驗屬實，製有勘驗筆
    錄、相驗屍體證明書、驗斷書各一紙在卷及相驗照片8 幀附
    卷可查。按行車速度，依標誌或標線之規定；再汽車行駛時
    ，駕駛人應注意車前狀況，隨時採取必要安全措施，道路交
    通安全規則第93條第1 項、第94條第3 項分別定有明文。被
    告為領有駕駛執照之駕駛人，此有被告之交通部製發汽車駕
    駛執照一紙附卷可佐，自應明知且遵守前開規定，並有該等
    注意義務，而參酌卷附上開道路交通事故調查報告表之紀錄
    、現場照片，可知車禍發生當時天氣晴、夜間有照明、視距
    良好，又該路段之速限為時速50公里，地面為乾燥、無缺陷
    亦無障礙物之柏油路面等情狀，佐以被告之智識、能力，並
    無不能注意之情事，詎被告竟疏未注意及此，而貿然以時速
    60至70公里之速度超速行駛，復未隨時注意車前狀況，採取
    必要之安全措施，致煞車不及撞及被害人，足見被告對於本
    件車禍之發生顯有過失，而被害人確因本件車禍而死亡，已
    如前述，則被告之過失駕車肇事行為，與被害人之死亡結果
    間，顯具有相當因果關係，堪以認定；至關於未指定犯人之
    誣告部分，經核與同案被告崧溢之供述相符，且據證人張
    良志證述詳實，並有行動電話門號0000000000號、00000000
    00號之通聯紀錄、苗栗縣警察局竹南分局竹南派出所受理各
    類案件紀錄表影本各乙份在卷可稽，是被告前開自白核與事
    實相符。本件事證明確，被告過失致人於死、駕車肇事致人
    死而逃逸及共同未指定犯人之誣告犯行均堪予認定，自均應
    依法論罪科刑。
三、核被告所為，係犯刑法第171條第1項之未指定犯人誣告罪、
    同法第185條之4之駕駛動力交通工具肇事，致人死而逃逸罪
    及同法第276條第1項之過失致人於死罪。被告就前開未指定
    犯人之誣告犯行，與同案被告崧溢間有犯意之聯絡及行為
    之分擔，為共同正犯。又被告前因施用毒品案件，經臺灣苗
    栗地方法院以90年度易字第1579 號判決判處有期徒刑8月確
    定，又因施用毒品案件，經臺灣苗栗地方法院以90年度易字
    第425號判決判處有期徒刑1年，嗣經臺灣高等法院台中分院
    以91年上易字第593號撤銷原判決，改判有期徒刑8月確定，
    前開案件經聲請定其應執行之刑為有期徒刑1年3月確定，甫
    於92年9月30日因縮短刑期假釋出獄，於93年3月9日縮刑期
    滿未經撤銷假釋，以已執行完畢論，此有本院被告全國前案
    紀錄表及臺灣新竹地方法院檢察署刑案資料查註紀錄表各一
    紙在卷可稽，其於前受有期徒刑之執行完畢後5 年以內，再
    犯本件有期徒刑以上之前開三罪，均為累犯，均應依刑法第
    47條之規定加重其刑。再被告於警訊、偵查、原審，以迄本
    院審理時，均已自白前開未指定犯人誣告犯罪，應依刑法第
    172 條之規定減輕其刑，並應先加後減之。復被告所犯上開
    三罪間，犯意各別，行為互殊，犯罪構成要件互異，應予分
    論併罰。原審適用刑法第171 條第1 項、第172 條、第 185
    條之4 、第276 條第1 項、第47條、第51條第5 款，罰金罰
    鍰提高標準條例第 1條前段，爰審酌被告前有違反麻醉藥品
    管理條例、槍砲彈藥刀械管制條例、毒品危害防制條例、賭
    博等多項前科，有前開刑案資料查註紀錄表在卷可參，素行
    非佳，且其超速行駛，復未注意車前狀況，隨時採取必要之
    安全措施而肇事，駕駛態度輕率，又於駕車肇事後，竟未採
    取救護及報警處理，罔顧被害人生命、身體安全，旋駕車逃
    離現場，並造成被害人死亡之嚴重結果，是被告肇事情節及
    過失程度可謂不輕，又被告於車禍發生後，為規避其刑事責
    任，竟再夥同車主即同案被告崧溢向該管警察機關謊報車
    輛失竊，誣指他人涉犯竊盜犯行，浪費司法資源，並被告迄
    仍未與告訴人達成和解，惟犯罪後坦認犯行，態度尚佳等一
    切情狀，分別量處過失致人於死部分有期徒刑8月；駕駛動
    力交通工具肇事，致人死而逃逸部分有期徒刑1年；而向該
    管公務員誣告犯罪部分處有期徒刑6月，並定其應執行刑有
    期徒刑2年，經核認事用法均無不合，量刑亦屬允當。檢察
    官循告訴人乙○○之請求上訴，略以：被告因駕駛動力交通
    工具肇事，致人死而逃逸，量刑過輕，且迄今尚未與告訴人
    達成和解，原審就刑事部分先行判決，被告恐有逃避民事責
    任之虞云云。惟本案雖未和解，但告訴人仍有民事訴訟途徑
    可資請求，原判決量刑已審酌上情，且經核亦無過輕情形。
    是檢察官上訴，即無理由，應予駁回。
據上論斷，應依刑事訴訟法第368條，判決如主文。
本案經檢察官王安明到庭執行職務。
中　　華　　民　　國　　94　　年　　1 　　月　　27　　日
                  刑事第17庭審判長法  官  吳啟民
                                  法  官  林瑞斌
                                  法  官  蘇隆惠
以上正本證明與原本無異。
駕駛動力交通工具肇事，致人死而逃逸部分如不服本判決應於收
受送達後十日內向本院提出上訴書狀，其未敘述上訴之理由者並
得於提起上訴後十日內向本院補提理由書（均須按他造當事人之
人數附繕本）。
其餘不得上訴。
                                  書記官  周素秋
中　　華　　民　　國　　94　　年　　1 　　月　　27　　日
附錄本案論罪科刑法條全文：
中華民國刑法第171條
未指定犯人，而向該管公務員誣告犯罪者，處1年以下有期徒刑
、拘役或300元以下罰金。
未指定犯人，而偽造、變造犯罪證據，或使用偽造、變造之犯罪
證據，致開始刑事訴訟程序者，亦同。
中華民國刑法第185條之4
駕駛動力交通工具肇事，致人死傷而逃逸者，處6月以上5年以下
有期徒刑。
中華民國刑法第276條
因過失致人於死者，處2 年以下有期徒刑、拘役或2 千元以下罰
金。
從事業務之人，因業務上之過失犯前項之罪者，處5 年以下有期
徒刑或拘役，得併科3 千元以下罰金。
